【裁判字號】    98,交簡上,31
【裁判日期】    980820
【裁判案由】    過失傷害
【裁判全文】
臺灣嘉義地方法院刑事判決            98年度交簡上字第31號
上  訴  人
即  被  告  乙○○
上列上訴人因被告過失傷害案件，不服本院九十八年度嘉交簡字
第二二五號，中華民國九十八年三月十六日第一審刑事簡易判決
（檢察官聲請簡易判決處刑書案號：九十八年度偵字第三三七號
）提起上訴，本院管轄第二審之合議庭改依第一審通常程序自為
判決如下：
    主  文
原判決撤銷。
乙○○無罪。
    理  由
一、本件聲請簡易判決處刑意旨略以：被告乙○○於民國九十七
    年四月二十五日十八時四十分許，騎乘車牌號碼LUU─939號
    機車，沿嘉義市○○路由南往北之方向行駛，途經嘉義市○○路三○○號前之無號誌交岔路口處時，本應注意車前狀況
    ，隨時採取必要之安全措施，而依當時情形，亦無不能注意
    之情事，竟疏未注意，致撞擊同向前方正欲左轉，由甲○○
    所騎乘，搭載丙○○，車牌號碼3HV─327號之機車，丙○○
    因此倒地受有左腳第四蹠骨骨折之傷害，因認被告涉犯刑法
    第二百八十四條第一項前段過失傷害罪嫌。
二、檢察官聲請簡易判決處刑意旨認為被告涉犯過失傷害罪嫌，
    無非以：被告於警、偵之供述、告訴人丙○○之指訴、證人
    甲○○之證述、現場照片、道路交通事故現場圖、道路交通
    事故調查報告表、交通事故肇事人自首情形紀錄表及診斷證
    明書，為其論據。被告雖承認於上開時、地因駕車未保持安
    全距離，而撞擊正欲左轉之訴外人甲○○所騎乘之車牌號碼
    3HV─327號機車左側，致坐在甲○○機車後座之丙○○受傷
    等情（見交查卷第二八至二九頁）；惟被告上訴後，堅決否
    認有何過失行為，辯稱：伊的時速雖然有五十、六十公里，
    但當時係騎在快車道，騎在白線左側，甲○○騎在白線右側
    ，因伊與甲○○約有一台機車長的距離，當時伊在甲○○左
    後方，甲○○轉彎時沒有打方向燈等語（見本審卷第四四至
    四五頁）。
三、按犯罪事實應依證據認定，無證據不得推定其犯罪事實，又
    不能證明被告犯罪者，應諭知無罪之判決，刑事訴訟法第一
    百五十四條、第三百零一條第一項分別定有明文。認定犯罪
    事實所憑之證據，雖不以直接證據為限，間接證據亦包括在
    內，然而無論直接證據或間接證據，其為訴訟上之證明，須
    於通常一般之人均不致有所懷疑，而得確信其為真實之程度
    者，始得據為有罪之認定，倘其證明尚未達到此一程度，而
    有合理之懷疑存在而無從使事實審法院得有罪之確信時，即
    應由法院為諭知被告無罪之判決，最高法院著有七十六年臺
    上字第四九八六號判例可資參照。
四、本院經查：
  (一)被告於前揭時、地騎乘車牌號碼LUU─939號機車，與甲○○
    所騎乘，搭載丙○○，車牌號碼3HV─327號之機車碰撞，丙○○因此倒地受有左腳第四蹠骨骨折之傷害等事實，為被告
    所不爭執，並據告訴人丙○○指訴車禍受傷之事明確（見交
    查卷第八頁、第二八至二九頁），且有財團法人天主教聖馬
    爾定醫院診斷證明書、道路交通事故現場圖、道路交通事故
    調查報告表、嘉義市警察局交通事故談話紀錄表、現場照片
    二十一幀附卷可稽（見他卷第五頁、交查卷第四至九頁、第
    十三至二三頁），堪以認定。
  (二)按汽車：指在道路上不依軌道或電力架線而以原動機行駛之
    車輛（包括機器腳踏車）。前項第一款所指之汽車，如本規
    則同一條文或相關條文就機器腳踏車另有規定者，係指除機
    器腳踏車以外四輪以上之車輛，交通安全規則第二條第一項
    第一款及第二項分別訂有明文。又按機器腳踏車亦得在已劃
    分快慢車道之道路，雙向道路得在最外側快車道及慢車道行
    駛，道路交通安全規則第九十九條第一項第二款亦有明文。
    由上述規定可知，本件被告在快車道上騎乘機車，應屬合乎
    道路交通安全規則所定之車道行駛。又本件證人甲○○於警
    詢時陳稱：我車沿學府路由南向北騎乘，到肇事路口，我放
    慢車速，準備向左轉，頭看後方有無來車時，我車就發生肇
    事，人車倒地，我不知道車子的撞擊點，對方車子是在我車
    後方騎乘而來，我當時未打方向燈，我是準備左轉校區○○
    道路等語（見交查卷第九頁）；另證人甲○○於本院作證時
    亦證稱：我當時是騎在慢車道，正準備看後面有無來車，就
    發生車禍了，我沒有打方向燈，（問：當時發生車禍前，你
    的車子與被告的機車在行駛中的車距多少？），我不清楚，
    （問：你方稱要左轉，你當時是否轉頭要往後看有無來車時
    ，就發生車禍了？）是的，我一轉頭就看到，她就從我機車
    的左側碰撞等情（見本審卷第三六至三七頁），上述證人之
    證述與被告所供述之伊與甲○○約有一台機車長的距離，被
    告當時係騎在快車道，在白線左側，證人甲○○是騎在白線
    右側之情形相符，且車禍現場僅有一快車道與慢車道，白線
    右側係屬慢車道，白線左側則屬快車道，此有現場照片及道
    路交通事故現場圖可參（見交查卷第十三至十四頁），足見
    車禍發生前證人甲○○係騎乘在慢車道上，當時準備左轉，
    且未打方向燈，並與被告之前後車距相當短，甚或僅一輛機
    車之車距等情，應可採信。
  (三)證人甲○○所之機車在車禍發生前既係沿著慢車道行駛，然
    依現場照片及道路交通事故現場圖觀之，二車碰撞後之刮地
    痕、碰撞後二車所停之位置及碎片掉落之位置，均係在快車
    道上（見交查見第四頁、第十三至十六頁），可見車禍發生
    之地點係在快車道上，而非慢車道，而被告所騎乘之機車右
    側與甲○○機車之左側發生碰撞，此業據證人甲○○證述及
    被告供述在卷（見交查卷第二二頁），足見被告係騎乘在甲○○機車之左後方。又由上所述碰撞之地點可知，甲○○既
    然騎乘在慢車道上，而二車相撞之地點係在快車道上，可見
    被告與甲○○於車禍發生前騎乘在不同車道，則甲○○於準
    備左轉時，其所騎乘之機車應係偏向左方，且未事先顯示左
    轉方向燈，騎乘在左後方之被告，因甲○○之突然偏左，在
    短距離內不及煞車或閃避，致二車發生碰撞，被告在客觀上
    無論其車速快與慢，均無法避免與甲○○之機車發生碰撞等
    情，應可認定。
  (四)本件公訴人以被告行車時未注意車前狀況，而認被告就本件
    車禍之發生有過失。然而，汽車駕駛人依規定遵守交通規則
    行車時，得信賴其他汽車駕駛人亦能遵守交通規則，故關於
    他人違規行為所導致之危險，僅就可預見，且有充足時間可
    採取適當之措施以避免結果之發生時，負其責任，對於他人
    突發不可知之違規行為並無防止之義務。又刑法上之過失犯
    ，以行為人對於犯罪結果之發生按其情節應注意，並能注意
    ，而不注意者，始克相當，若事出突然，依當時情形，不能
    注意時，縱有結果發生，仍不得令負過失責任。再機器腳踏
    車變換車道時，應讓直行車先行，並注意安全距離，道路交
    通安全規則第九十九條第一項第三款規定甚詳。本件告訴人
    所乘坐由甲○○騎乘之機車行駛於被告機車右前方，當時甲○○準備左轉至嘉義大學動物試驗場，原應於變換車道前確
    認左、後方有無來車，禮讓直行車輛先行，及注意保持足供
    後方來車反應之時間及距離，且應開啟左轉方向燈，其竟未
    為之，致被告反應時間過短，一時煞車不及，始發生車禍，
    實難期待被告可預見他人突然違規向左偏行之突發狀況，而
    採取除緊急剎車，避免與甲○○之機車發生碰撞以外之其他
    適當措施，且於此種情形下，若仍謂被告有未注意車前狀況
    之過失，無非強令機車駕駛人必須與左前方、右前方機車保
    持十餘公尺以上之距離，始能免責，則所有參與交通活動之
    機車駕駛人均將隨時身陷違反未注意車前狀況義務之窘境，
    交通便捷之目的即無以達成！綜上所述，被告既遵守交通規
    則行車，自可信賴他人亦會遵守交通規則，自令其負過失之
    責未免過苛，且本件經送臺灣省嘉雲區車輛行車事故鑑定委
    員會鑑定結果，亦認為甲○○駕駛重機車，夜間由慢車道變
    換至快車道、左轉，未注意安全距離，且未打方向燈不當，
    為肇事原因，乙○○駕駛重機車，無肇事因素，此有該委員
    會之函及鑑定意見書在卷可憑（見本審卷第二一至二四頁）
    。至於被告於本件車禍發生時雖無適當之駕駛執照，但其每
    星期均騎乘機車約三次（見本審卷第四六頁），其騎乘機車
    應有相當經驗，足認並非無騎乘機車之技術，則其無照騎乘
    機車，並非必然會發生車禍肇事之結果，自亦難認被告無照
    駕駛必然與本件車禍之發生有相當因果關係。公訴人所舉上
    揭證據顯未達於通常一般之人均不致有所懷疑之程度，復查
    無其他積極證據足證被告就本件車禍之發生有何過失，不能
    證明被告犯罪，參照前述說明，依法應為無罪之諭知。
五、至於公訴人請求將本件送請臺灣省車輛行車事故鑑定委員會
    覆議一事，因本件事證明確，已如前述，本院認為毋需再送
    請該會覆議，併此敘明。
六、依刑事訴訟法第三百零一條第一項，判決如主文。
本案經檢察官楊騏嘉到庭執行職務
中    華    民    國    98    年    8     月    20    日
                  交通法庭  審判長法  官  陳仁智
                                  法  官  鄭雅文
                                  法  官  陳蒨儀
上正本證明與原本無異。
如不服本判決應於收受送達後10日內向本院提出上訴書狀，並應
敘述具體理由；其未敘述上訴理由者，應於上訴期間屆滿後20日
內向本院補提理由書（均須按他造當事人之人數附繕本）「切勿
逕送上級法院」。告訴人或被害人如對於本判決不服者，應具備
理由請求檢察官上訴，其上訴期間之計算係以檢察官收受判決正
本之日期為準。
中    華    民    國    98    年    8     月    20    日
                                  書記官  李珈慧


司法院資訊處製作；財團法人民間司法改革基金會備份。
